臺灣臺北地方法院刑事判決
111年度審易字第1472號
公  訴  人  臺灣臺北地方檢察署檢察官
被      告  黃金旺



上列被告因妨害名譽案件，經檢察官提起公訴（111年度偵字第2
1157號），本院判決如下：
    主  文
黃金旺犯公然侮辱罪，處罰金新臺幣貳仟元，如易服勞役，以新
臺幣壹仟元折算壹日。
    事  實
一、黃金旺於民國111年5月9日傍晚5時24分許，前往臺北市○○區
    ○○街00○0號統一超商消費，因不滿林立典告誡其未配戴口罩
    而發生激烈口角爭執，林立典並對黃金旺辱稱「臭俗仔」一
    詞（未據黃金旺提出妨害名譽告訴）。黃金旺聽畢盛怒，竟
    基於公然侮辱之犯意，在多數人得以共見共聞之上開處址，
    以「幹你娘」乙語辱罵林立典，足以貶損林立典之人格與名
    譽。
二、案經林立典訴由臺北市政府警察局萬華分局報告臺灣臺北地
    方檢察署檢察官偵查起訴。　　
    理  由
一、程序方面：
　㈠按法院認為應科拘役、罰金或應諭知免刑或無罪之案件，被
    告經合法傳喚無正當理由不到庭者，得不待其陳述逕行判決
    ，刑事訴訟法第306條定有明文。經查，被告黃金旺前經本
    院通知應於111年10月20日下午4時21分至本院第三法庭行審
    理程序，上開審理程序傳票向被告戶籍地即「臺北市○○區○○
    街00號」及被告於警詢時陳報之現居地即「臺北市○○區○○街
    ○段00巷0號2樓」寄送，因均未會晤被告本人亦無受領文書
    之同居人或受僱人，上開傳票於111年9月22日各寄存送達臺
    北市政府警察局大安分局和平東路派出所、萬華分局西門町
    派出所，有本院送達證書2份在卷可稽（見審易卷第27頁、
    第29頁），被告經合法傳喚無正當理由不到庭，本院認其所
    犯本件竊盜罪，為應科罰金或應諭知免刑或無罪之案件，爰
    依前開規定，不待其陳述逕行判決，先予敘明。 
　㈡按被告以外之人於審判外之陳述，雖不符刑事訴訟法第159條
    之1至第159條之4之規定，然經當事人於審判程序同意作為
    證據，法院審酌該言詞陳述或書面陳述作成時之情況，認為
    適當者，亦得為證據；當事人、代理人或辯護人於法院調查
    證據時，知有第159條第1項不得為證據之情形，而未於言詞
    辯論終結前聲明異議者，視為有前項之同意，刑事訴訟法第
    159條之5定有明文。本件下列作為證據使用而不符刑事訴訟
    法第159條之1至第159條之4規定之相關審判外陳述，其證據
    能力經檢察官於本院審理中均為「沒有意見」之表示（見審
    易卷第37頁至第38頁），且未於言詞辯論終結前聲明異議，
    而被告經合法通知無正當理由不到庭行審判程序，亦未具狀
    爭執證據能力，本院即審酌該等陳述作成時之情況正常，所
    取得過程並無瑕疵，且與本案相關之待證事實具有關連性，
    亦無證明力明顯過低等情形，適當作為證據，依前開刑事訴
    訟法第159條之5規定，認上開陳述具有證據能力。　
二、認定犯罪事實所憑之證據及理由：
　　被告於首揭時間，在屬於多數人得以共見共聞之首揭統一超
    商，對告訴人林立典口出「幹你娘」等語之客觀事實，經被
    告於警詢時坦承不誨（見偵卷第10頁至第11頁），核與證人
    即告訴人於警詢時指述情節一致（見偵卷第19頁至第21頁）
    ，並有與其等所述相符之錄得案發完整經過之告訴人錄影（
    音）檔案及翻拍畫面、對話譯文在卷可稽（見偵卷第25頁至
    第27頁），堪以認定此部分事實。被告雖於警詢時辯稱此為
    口頭禪云云，然觀之上開對話譯文，可見告訴人因質疑被告
    未配戴口罩妥適而與被告發生口角爭執，告訴人對被告辱罵
    「臭俗仔」等語，被告旋對告訴人口出「幹你娘」一詞，顯
    係表達對告訴人之不滿，並藉此穢語侮辱告訴人，絕非不具
    意識或針對性之口頭禪，從而被告所辯不值採信，本件事證
    明確，被告犯行堪以認定，應予依法論科。
三、論罪科刑：
　㈠核被告所為，係犯刑法第309條第1項公然侮辱罪。
  ㈡爰以行為人之責任為基礎，審酌被告因不滿告訴人質疑其未
    妥適穿戴口罩，與告訴人發生爭執，又因告訴人以「臭俗仔
    」一詞辱罵，竟逕以首揭言語公然侮辱告訴人，所為確有不
    當。復考量被告犯後否認犯行，兼衡智識程度及家庭經濟狀
    況，及告訴人社經地位與其名譽受損程度，暨被告犯罪動機
    、目的、手段、行為時所受刺激及犯罪所生危害等一切情狀
    ，量處如主文所示之刑，並諭知易服勞役罰金之折算標準。
    　　  
據上論斷，應依刑事訴訟法第299條第1項前段、第306條，判決
如主文。　
本案經檢察官林鈜鎰提起公訴，檢察官羅嘉薇到庭執行職務。　
中　　華　　民　　國　　111 　年　　10　　月　　31　　日
                  刑事第二十庭  法　官　宋恩同
以上正本證明與原本無異。
如不服本判決應於收受送達後20日內向本院提出上訴書狀，並應
敘述具體理由；其未敘述上訴理由者，應於上訴期間屆滿後20日
內向本院補提理由書（均須按他造當事人之人數附繕本）「切勿
逕送上級法院」。告訴人或被害人如對於本判決不服者，應具備
理由請求檢察官上訴，其上訴期間之計算係以檢察官收受判決正
本之日期為準。因疫情而遲誤不變期間，得向法院聲請回復原狀
。
                                書記官  林鼎嵐
中　　華　　民　　國　　111 　年　　11　　月　　1 　　日
附錄本案論罪科刑法條全文：
刑法第309條
公然侮辱人者，處拘役或 9 千元以下罰金。
以強暴犯前項之罪者，處 1 年以下有期徒刑、拘役或 1 萬 5千
元以下罰金。